【裁判字號】    98,抗,90
【裁判日期】    980630
【裁判案由】    拍賣抵押物
【裁判全文】
臺灣桃園地方法院民事裁定                98年度抗字第90號
抗  告  人  甲○○
相  對  人  永豐商業銀行股份有限公司
法定代理人  乙○○
上列當事人間拍賣抵押物事件，抗告人對於民國98年3 月18日本
院簡易庭司法事務官98年度司拍字第361 號民事裁定提起抗告，
本院裁定如下：
    主  文
抗告駁回。
抗告程序費用新台幣壹仟元由抗告人負擔。
    理  由
一、本件抗告意旨略以：抗告人於民國94年8 月5 日因購屋，向
    前華信銀行（今永豐銀行）借貸，分中期擔保貸款，金額為
    新台幣（下同）2,480,306 元，起迄日為84年8 月5 日至98
    年8 月5 日止，第兩筆長期貸款（勞工優惠房貸），金額為
    1,500,000 元，起迄日為84年8 月5 日至104 年8 月5 日。
    抗告人從84年8 月5 日起自98年3 月止，每月均有固定繳交
    本息，相對人所提之2,075,582 元是屬20年期尚未繳部分。
    相對人與抗告人之主客關係也已14年，對利息之付出亦小有
    貢獻，即使繳款稍有延誤，也是即時補足。至於相對人所提
    之清償期限並未告知抗告人，逕自訴諸法院，置抗告人之權
    益而不顧，且現有資產大於負債，若淪法拍，有失公允。請
    求本院准予分期繳款或抗告人自行拍賣還款於相對人等語。
    並聲明：廢棄原裁定。
二、本件相對人主張：抗告人於84年7 月27日以如原審裁定附表
    所示不動產為向相對人所負債務之擔保，設定本金最高限額
    5,25 0,000元之抵押權（下稱系爭抵押權），依法登記在案
    。茲抗告人對相對人負債2,075,582 元，已屆清償期而未為
    清償，為此聲請准予拍賣抵押物，並提出土地及建物登記第
    二類謄本、他項權利證明書、抵押權設定契約書、房屋借款
    約定書二份等影本為證（見本院98年度司拍字第361 號卷第
    6 頁至第10頁），聲請本院裁定准予拍賣抗告人所有系爭不
    動產，經本院簡易庭以98年度司拍字第361 號受理並裁定准
    予拍賣。
三、按抵押權人，於債權已屆清償期，而未受清償者，得聲請法
    院拍賣抵押物，就其賣得價金而受清償，民法第873 條第1
    項定有明文。又抵押權人聲請拍賣抵押物之裁定，係屬非訟
    事件，祗須其抵押權已經依法登記，並依登記之清償期業已
    屆滿而未受清償時，法院即應為准許拍賣抵押物之裁定，如
    對於此項法律關係有爭執者，應由有爭執之人提起訴訟，以
    求解決，不得僅依抗告程序聲明其有爭執，並據為廢棄拍賣
    裁定之理由（最高法院58年台抗字第524 號、51年台抗字第
    269 號判例可資參照）。是法院所為准駁拍賣抵押物之裁定
    ，屬非訟事件裁定，無確定實體法上法律關係存否之性質，
    於債權及抵押權之存否，亦無既判力，為裁定之法院僅就抵
    押權人提出有關抵押權之文件為形式上之審查，無從審酌屬
    於實體上法律關係之事由，抗告法院亦僅得就拍賣抵押物事
    件為形式審查，不得審酌抗告人關於實體事項之抗辯。經核
    相對人聲請裁定准予拍賣抗告人所有之系爭不動產，業據其
    提出前揭證物為證，且系爭抵押權亦經依法登記在案，又相
    對人於97年12月5 日為本件聲請時，上開上開債務已屆清償
    期，是原裁定法院據以准許相對人本件拍賣抵押物之聲請，
    於法並無不合。至債務人有無資力償還，不得據為不負履行
    義務之抗辯，故抗告人以此為由主張廢棄原裁定，並無理由
    ，其抗告應予駁回。
四、結論：本件抗告為無理由，依非訟事件法第21條第2 項、第
    24條第1 項、第46條，及民事訴訟法第495 條之1第1項、第
    449 條第1 項、第78條，裁定如主文。
中    華    民    國    98    年    6     月    30    日
                民事第二庭  審判長  法  官   劉克聖
                                    法  官   王耀興
                                    法  官   卓立婷
以上正本係照原本作成。
本裁定除以適用法規顯有錯誤為理由，並經本院許可外，不得再
抗告。如提起再抗告，應於收受後10日內，向本院提出再抗告狀
，並繳納再抗告費新台幣1,000 元。
中    華    民    國    98    年    7     月    1     日
                                    書記官    黃進傑


司法院資訊處製作；財團法人民間司法改革基金會備份。
